【裁判字號】    90,交易,207
【裁判日期】    900117
【裁判案由】    過失傷害
【裁判全文】
臺灣桃園地方法院刑事判決                          九十年度交易字第二○七號
    公  訴  人  臺灣桃園地方法院檢察署檢察官
    被      告  乙○○
右列被告因過失傷害案件，經檢察官提起公訴（九十年度偵字第一四九五、三六三二
號），本院判決如左：
    主  文
乙○○因過失傷害人，處有期徒刑參月，如易科罰金，以參佰元折算壹日。
    事  實
一、乙○○於民國八十九年八月二日上午，駕駛車號ＫＨ─五六三九號（起訴書誤植
    為五六七九號）自用小客貨車（下稱上開自小客貨車），由桃園縣平鎮市○○路
    由南平往平鎮分局方向行駛，於同日上午七時五十分許，行經該路四段九十九號
    前之無號誌交岔路口，欲左轉進入重劃區，原應注意汽車行駛至交叉路口，轉彎
    車輛應讓直行車輛先行，而依當時天候晴、路面狀態乾躁、無缺陷、無障礙物、
    視距良好等情況，並無不能注意之情事，竟疏未注意暫停讓直行車輛先行，即貿
    然趨前左轉，致撞擊適往南平路方向直行之由甲○○所騎駛之ＭＮＲ－三九一號
    機車（下稱上開機車），頓時甲○○人、車倒地，其因而受有左側股骨、脛骨粉
    碎性骨折、多處擦傷等傷害。乙○○於肇事後，在未被有偵查犯罪職權之機關或
    公務員發覺其為犯人前，即主動向桃園縣警察局平鎮分局平鎮派出所自首，進而
    接受裁判。
二、案經被害人甲○○訴由桃園縣警察局平鎮分局報請臺灣桃園地方法院檢察署檢察
    官偵查起訴。
    理  由
一、訊據被告乙○○固坦承於右揭時、地，駕駛上開自用小客貨車在左轉彎時，與告
    訴人甲○○騎乘之上開機車發生擦撞，告訴人甲○○因而受傷之事實，惟矢口否
    認有何過失傷害之犯行，辯稱：案發當時伊欲左轉彎，告訴人甲○○騎乘機車超
    速行速，尾隨緊跟之貨車，突然闖出，撞擊伊車輛之前保險桿等，而伊已讓該直
    行貨車，安然無恙地前行，告訴人甲○○突然闖出，實非伊所能注意及之，且是
    告訴人甲○○超速行駛，致伊車輛之保險桿為之撞毀，擋風玻璃破碎，板金毀損
    凹陷；伊並未超越告訴人甲○○之車道，是告訴人甲○○超越前車來撞伊云云。
    經查：（一）被告駕駛上開自用小客貨車於右揭時、地肇事，致告訴人甲○○所
    騎乘之上開機車倒地，而告訴人甲○○因此受有左側股骨、脛骨粉碎性骨折、多
    處擦傷等傷害之事實，迭據告訴人甲○○指訴甚詳，並有道路交通事故調查報告
    表乙紙、肇事現場照片四幀及長庚紀念醫院所出具之診斷證明書乙紙附卷可資佐
    證（附於九十年度偵字第二○九二號偵查卷第一四、一五、一六、一二頁）。又
    被告既於警訊中自承：當時車輛（ＫＨ─五六三九）左轉時車速緩慢，並無剎車
    撞擊後，便熄火了等語（見上開偵查卷第五頁），足認肇事現場照片所示之上開
    自用小客貨車位置應係被告肇事後上開自用小客貨車之停車位置，而佐以道路交
    通事故調查報告表之事故現場圖及肇事現場照片所示，案發當時被告所駕駛上開
    自用小客貨車之車頭位置應已逾越對向車道，且被告亦於偵查中自承：（問：對
    本件車禍之發生，你認為有無過失？）有，我沒有讓他等語（見九十年度偵字第
    一四九五號偵查卷第一三頁），顯見被告於案發當時駕駛上開自用小客貨車，行
    經無號誌交岔路口，占用來車道搶先左轉一節，至堪認定。（二）按汽車行駛至
    交叉路口，轉彎車應讓直行車先行，此道路交通安全規則第一百零二條第一項第
    六款定有明文，被告駕駛汽車自應遵守上開規定，而參之當時天候晴、路面狀態
    乾躁、無缺陷、無障礙物、視距良好等情，有上開道路交通事故調查報告表在卷
    足按，顯無不能注意之情事，被告行經前開無號誌之交岔路口，欲左轉彎而未暫
    停讓直行車先行，竟占用來車道搶先左轉，顯係肇事之原因，堪認被告有過失甚
    明。而告訴人甲○○係因本件車禍受有左側股骨、脛骨粉碎性骨折、多處擦傷等
    傷害，是被告之過失行為與告訴人甲○○受傷之結果間確有因果關係。本件車禍
    肇事原因經送臺灣省桃園縣區車輛行車事故鑑定委員會鑑定、臺灣省車輛行車事
    故覆議鑑定委員會覆議，亦均同此見解，有該鑑定委員會九十年八月三十一日九
    十府車鑑桃字第九○○八九七號函函附之鑑定意見書及該覆議鑑定委員會九十年
    十一月十三日府覆議字第九○二一四○號函各一件附卷可按（附於本院卷）。綜
    上所述，被告所辯顯係事後卸責之詞，委無足採。本件事證明確，被告右揭犯行
    ，洵堪認定，應依法論科。
二、按行為後法律有變更者，適用裁判時之法律，刑法第二條第一項前段定有明文。
    查本件被告乙○○行為後，刑法第四十一條規定已於九十年一月四日修正，並自
    同年月十日公布施行，該條文第一項修正後規定：「犯最重本刑為五年以下有期
    徒刑以下之罪，而受六個月以下有期徒刑或拘役之宣告，因身體、教育、職業、
    家庭之關係或其他正當事由，執行顯有困難者，得以一元以上三元以下折算一日
    ，易科罰金。但確因不執行所宣告之刑，難收矯正之效或難以維持法秩序，不在
    此限。」「併合處罰之數罪，均有前項情形，其應執行之刑逾六月者，亦同。」
    ；又同法施行法第三條之一亦同時修正規定為：「刑法第四十一條之規定，中華
    民國九十年一月四日刑法修正施行前已裁判確定之處罰，未執行或執行未完畢者
    ，亦適用之。」「未諭知易科罰金之處罰者，亦同。」，並自同年月十二日起施
    行，以之與修正前刑法第四十一條規定之內容相比較，對被告所犯之罪刑得易科
    罰金之結果均相同，惟依刑法第二條第一項前段規定，仍應適用裁判時即修正後
    刑法第四十一條第一項前段之規定，合先敘明。核被告乙○○所為，係犯刑法第
    二百八十四條第一項前段之過失傷害罪。又被告於犯本罪後，在未被有偵查犯罪
    職權之機關或公務員發覺其為犯人前，即主動向桃園縣警察局平鎮分局平鎮派出
    所自首而接受審判，業據其供承在卷，復有上開警製道路交通事故調查報告表附
    卷可參，應依刑法第六十二條前段自首之規定，減輕其刑。爰審酌被告就本件車
    禍發生之過失程度、告訴人所受到傷害之輕重、被告迄今尚未與告訴人達成和解
    ，賠償損害，及其犯後之態度等一切情狀，量處如主文所示之刑，並諭知易科罰
    金之折算標準，以資懲儆。
據上論斷，應依刑事訴訟法第二百九十九條第一項前段，刑法第二條第一項前段、第
二百八十四條第一項前段、第六十二條前段、修正後刑法第四十一條第一項前段，罰
金罰鍰提高標準條例第一條前段、第二條，判決如主文。
本案經檢察官何嘉仁到庭執行職務。
中      華      民        國    九十      年      一      月    十七    日
                                      臺灣桃園地方法院刑事第二庭
                                          法  官   王美玲
右正本證明與原本無異。
如不服本判決，應於判決送達後十日內向本院提出上訴狀( 應附繕本 )，上訴於
臺灣高等法院。
                                          書記官   賴玉真
中        華        民        國   九十一   年   一   月    二十一    日
附錄本案論罪科刑法條全文：
刑法第二百八十四條
因過失傷害人者，處六月以下有期徒刑、拘役或五百元以下罰金。致重傷者，處一年
以下有期徒刑、拘役或五百元下罰金。
從事業務之人，因業務上之過失傷害人者，處一年以下有期徒刑、拘役或一千元以下
罰金。致重傷者，處三年以下有期徒刑、拘役或二千元以下罰金。


司法院資訊處製作；財團法人民間司法改革基金會備份。
